臺灣臺南地方法院刑事判決　　　　　　　 94年度易字第605號
公　訴　人　臺灣臺南地方法院檢察署檢察官
被　　　告　乙○○
選任辯護人　彭冀湘律師
被　　　告　丙○○
上列被告等因妨害家庭案件，經檢察官提起公訴（94年度偵字第
565、566號），本院判決如下：
    主  文
乙○○與有配偶之人相姦，處有期徒刑參月，如易科罰金，以參
佰元折算壹日。又與有配偶之人相姦，處有期徒刑參月，如易科
罰金，以參佰元折算壹日。應執行有期徒刑伍月，如易科罰金，
以參佰元折算壹日。
丙○○與有配偶之人相姦，處有期徒刑貳月，如易科罰金，以參
佰元折算壹日。
    事  實
一、乙○○於民國九十年九月三十日與甲○○結婚，丙○○於八
    十七年十二月一日與丁○○結婚，均為有配偶之人，並乙○○明知丙○○自八十七年十二月一日起係有配偶之人，丙○○亦明知乙○○自九十年九月三十日起為有配偶之人。乙○○竟基於相姦之犯意，於九十年二月間之某日，與丙○○一
    同出外遊玩時，在台南市○區○○路二二六號「長榮汽車賓
    館」（現已更名為「長興汽車賓館」），與丙○○（通姦部
    分業據撤回告訴，詳後述）發生性行為一次。又於九十一年
    十一月二十八日，乙○○與丙○○二人前去高雄縣六龜鄉寶
    來洗溫泉時，乙○○另基於相姦之犯意（通姦部分已於偵查
    時撤回告訴，並經檢察官不另為不起訴處分），並丙○○亦
    基於相姦之犯意，在高雄縣六龜鄉寶來溫泉某旅館內，發生
    性行為一次。嗣丁○○於九十一年十二月三十一日，因見丙○○寄發予乙○○之電子信件，認二人有曖昧關係，即質問
    丙○○，而得知乙○○與丙○○在高雄縣六龜鄉寶來溫泉某
    旅館內，發生一次性行為；繼於九十二年二月十一日下午二
    時許，在台南縣永康市○○路一六六號「大觀園茶樓」商談
    時，始知乙○○與丙○○亦有在「長榮汽車賓館」發生一次
    性行為。甲○○則於九十二年九月十日，因見丁○○先前所
    提起妨害家庭自訴案件之本院刑事傳票及自訴狀繕本，始知
    悉上情。
二、案經丁○○於九十二年六月二十日向本院提起自訴，經本院
    以九十二年度自字第一四六號諭知不受理判決後，訴請台灣
    台南地方法院檢察署檢察官續行偵查，暨甲○○訴請台灣台
    南地方法院檢察署檢察官偵查起訴。
    理  由
壹、程序及證據能力部分：
一、「查告訴乃論之罪，以告訴為追訴條件。刑事訴訟法第二百
    三十七條規定告訴期間之法意，乃在防止告訴乃論之案件，
    久懸不定，故加以限制，茲某甲因其配偶某乙與人通姦，於
    六個月之法定期間內，因不知法律，誤向刑庭提起自訴，雖
    經法院依刑事訴訟法第三百三十四條諭知不受理之判決，惟
    其某甲對其配偶通姦具有追訴之意思，已極為明顯，檢察官
    於收受不受理之判決後，如認為應行起訴者，應將某甲之自
    訴視為告訴（參閱司法院院字第一八四四號解釋第四項）即
    可開始偵查，毋須另行告訴，如某甲再行告訴，其告訴亦應
    認為合法」（參照司法院７１廳刑一字第六四五號）【大法
    官會議釋字第五六九號，係認司法院院字第一八四四號解釋
    第三項，有違憲法保障人民訴訟權之意旨，應不再援用，並
    非及於該解釋之第四項】。本件告訴人丁○○係於九十一年
    十二月三十一日，得知被告乙○○在高雄縣六龜鄉寶來溫泉
    某旅館內與被告丙○○之相姦行為，繼於九十二年二月十一
    日下午二時許，始知被告乙○○與被告丙○○另有在「長榮
    汽車賓館」之相姦行為，此為證人即告訴人丁○○於本院審
    理時證述在卷（見本院九十四年十一月十七日審判筆錄），
    並於九十二年六月二十日就高雄縣六龜鄉寶來溫泉某旅館之
    妨害家庭犯行，向本院提起自訴，有刑事自訴狀一份附卷可
    稽（見九十二年度發查字第二四○○號卷第二十、二一頁）
    ，嗣經本院於九十二年八月十一日以九十二年度自字第一四
    六號諭知不受理判決後（見九十二年度發查字第二四○○號
    卷第十九頁），即於同（十一）日就「長榮汽車賓館」之相
    姦行為提起告訴，並於刑事告訴狀中敘明：「就高雄縣六龜
    鄉之溫泉附帶小木屋內，被告丙○○及乙○○亦曾發生通姦
    犯行，曾向台灣台南地方法院提起自訴，因與刑事訴訟法第
    三百二十一條有抵觸，將由法院為不受理判決，且移轉鈞署
    ，請鈞署合併該內容」等語，有告訴人丁○○之刑事告訴狀
    一份在卷可按（見九十二年度發查字第二四○○號卷第一、
    二頁）。揆諸前揭說明，告訴人丁○○係於九十一年十二月
    三十一日得知高雄縣六龜鄉寶來溫泉之相姦行為，於九十二
    年六月二十日提起自訴（視為告訴），並於該自訴諭知不受
    理判決後，即促請檢察官就此部分續行偵查，且於九十二年
    二月十一日始知「長榮汽車賓館」之相姦行為，而於九十二
    年八月十一日提出告訴，是本件告訴人丁○○之告訴，均未
    逾六個月之告訴期間。從而，選任辯護人主張本件告訴已逾
    告訴期間，尚有誤會，合先敘明。
二、按刑事訴訟法上「證據排除原則」，係指將具有證據價值或
    真實之證據，因取得程序之違法，而予以排除之法則。而私
    人之錄音、錄影之行為所取得之證據，應受刑法第三百十五
    條之一與通訊保障及監察法之規範，私人違反此規範所取得
    之證據，固應予排除。惟依通訊保障及監察法第二十九條第
    三款之規定「監察者為通訊之一方或已得通訊之一方事先同
    意，而非出於不法目的者，不罰」，通訊之一方非出於不法
    目的之錄音，所取得之證據，即無證據排除原則之適用。經
    查，本件錄音帶及錄音譯文，係由通訊之一方所錄製，且其
    目的為保護自己（保留被告等犯罪行為之證據），亦非不法
    ，按之前揭說明，應無證據排除原則之適用，當屬有證據能
    力。是選任辯護人主張：告訴人丁○○所提出之錄音帶及譯
    文，係未經被告乙○○同意而竊錄，為私人違法取得之證據
    ，無證據能力等語，尚有未符，亦予敘明。
三、又按證人、鑑定人依法應具結而未具結者，其證言或鑑定意
    見，不得作為證據；被告以外之人於審判外之言詞或書面陳
    述，除法律有規定者外，不得作為證據。刑事訴訟法第一百
    五十八條之三、第一百五十九條第一項分別定有明文。查證
    人即告訴人丁○○、甲○○、證人曹喬菁、被告丙○○於檢
    察事務官調查中，就被告乙○○部分所為之證詞，係於審判
    外之陳述，屬傳聞證據，亦無除外規定之情事，且證人曹喬
    菁於偵查中之證詞，依法應具結而未具結，依上開規定，均
    無證據能力，併予敘明。
貳、實體審認部分：
一、訊據被告丙○○對於九十一年十一月二十八日，在高雄縣六
    龜鄉寶來溫泉某旅館內，與被告乙○○發生一次性行為之事
    實，固供認不諱，惟矢口否認上揭犯行，辯稱：與乙○○發
    生性行為不是伊自願的云云。惟查，被告丙○○於本院審理
    時供稱：「（你說你是被脅迫，你是如何被脅迫？）因為泡
    溫泉穿泳衣，雙方有身體的接觸，乙○○要與我發生性關係
    ，我說不可以，因為我們二個都結婚了，泳衣是乙○○幫我
    脫的，脫的過程我有推一下，但後來我就順其自然，我說脅
    迫的意思是發生性關係一開始並不是我自願的，是乙○○要
    的，乙○○並沒有出言恐嚇我，當時也沒有拿刀子之類的東
    西」等語。基此，被告丙○○所辯非自願之意，僅係自認為
    並非係其主動發生該次性行為，而係因被告乙○○要求而與
    其發生性行為，且依被告丙○○前開所供述之情節，被告乙○○並無為任何強迫之行為。是被告丙○○確於自由意識下
    ，基於相姦之犯意，於上揭時、地，與被告乙○○發生性行
    為一次等情，堪予認定。被告丙○○辯稱上情，顯係誤解之
    詞，不足採信。此外，並經證人即被告丙○○之配偶丁○○
    於偵查及本院審理時、證人即被告乙○○之配偶甲○○於偵
    查時證述屬實，且有被告乙○○之戶籍謄本一紙在卷可按。
    從而，被告丙○○前開相姦犯行，實堪認定。
二、訊據被告乙○○矢口否認前揭犯行，辯稱：丙○○結婚後，
    伊並無與丙○○發生任何的性行為，亦無與丙○○一同去過
    「長榮汽車賓館」及高雄縣六龜鄉寶來溫泉云云。經查：
  (一)被告乙○○明知被告丙○○已於八十七年十二月一日與丁○○結婚，為有配偶之人，此為被告乙○○於偵查及本院審理
    時所是認，並有被告丙○○之戶籍謄本一紙在卷可憑（見九
    十二年度發查字第二四○○號卷第一○○頁）。又被告乙○○與被告丙○○、告訴人丁○○等人，分別於九十二年一月
    五日在台南市○○○路七七巷三四弄六號被告丙○○娘家住
    處，及於九十二年二月十一日下午二時許，在台南縣永康市
    ○○路一六六號「大觀園茶樓」，商談被告乙○○與丙○○
    有無曖昧關係及如何處理等事宜，此為被告乙○○於偵查及
    本院審理時供認不諱，核與證人即告訴人丁○○於本院審理
    時、證人即被告丙○○於本院審理證述之情節大相符，並有
    前開二次商談之錄音帶及錄音譯文在卷足憑。是此部分之事
    實，堪信為真實。
  (二)復被告乙○○於偵查時陳稱：「我與丙○○是新樓醫院的同
    事，認識八、九年了」、「我自八十七年間就知道丙○○是
    有配偶的人」（見九十二年度發查字第二四○○號卷第十四
    、十五頁）、「錄音譯文中所載『我保證以後不會發生』，
    是丁○○要我保證以後不會跟丙○○發生任何的關係，所以
    我才這樣說的」、「錄音譯文中提到『丁○○：我老婆被人
    這樣了耶，你叫我怎樣。乙○○：你可以原諒一下可以嗎？
    』，是因為丁○○誤會我與丙○○有發生關係，至於我說你
    可以原諒一下是說我與丙○○沒有關係，我以後都不要再與
    丙○○連絡了，所以才請他原諒」（見九十二年度發查字第
    二四○○號卷第八三頁）、「於九十二年一月五日我有在丙○○娘家處與丁○○談判」、「他們是夫妻吵架，而且我與
    丙○○之前是很好的朋友，所以丙○○才會承認我與她通姦
    」（見九十二年度發查字第二四○○號卷第九三頁）、「九
    十二年一月五日譯文中提到孩子是丁○○的，我是依常理判
    斷才這樣說的，因為他們是夫妻，所以這是理所當然的，因
    為我與丙○○以前是男女朋友關係，所以丁○○才會懷疑孩
    子是我的」、「丁○○與丙○○是在八十七年結婚，因為我
    與丙○○尚有在聯絡，所以丁○○誤會我們」、「（當時為
    何事向丁○○道歉？）我是為了尚與丙○○聯絡之事向他道
    歉」、「（做何聯絡？你何需下跪道歉？）打電話及以電子
    信箱聯絡，因為他為了這件事情表現得情緒十分不穩定，我
    怕出人命，所以才會向他下跪」、「（你當時保證以後不會
    發生何事？）以後不會再與丙○○聯絡」（見九十二年度發
    查字第二四○○號卷第一二六、一二七頁）、「九十二年一
    月五日在丙○○娘家處及九十二年二月十一日在大觀園茶樓
    的錄音我都有在場，但不是告訴人所言談判」（見九十四年
    度偵字第五六五號卷第十八、十九頁）等語。並有九十二年
    一月五日在被告丙○○娘家住處、九十二年二月十一日在「
    大觀園茶樓」之錄音譯文各一份在卷可按（見九十二年度發
    查字第二四○○號卷第三、四頁及第五一至六十頁）。準此
    ，苟如被告乙○○所言，與被告丙○○僅係朋友同事關係，
    於被告丙○○結婚後並無發生任何性行為，然衡情朋友同事
    間正常之電話及電子信箱聯繫，為一般社會人際關係之往來
    ，則被告乙○○焉會因此而二度應約前去被告丙○○娘家住
    處及「大觀園茶樓」，與告訴人丁○○及被告丙○○談論此
    事？並何以僅為與被告丙○○聯繫之社會人際關係正常往來
    之事，向告訴人丁○○道歉，甚至以「調單位」（見九十二
    年度發查字第二四○○號卷第五五頁）請求原諒？況告訴人
    鄭維川縱於談論時情緒極不穩定，被告乙○○豈會僅因與被
    告丙○○尚有聯繫之事，即欲向告訴人丁○○『下跪』道歉
    ？復於告訴人丁○○說：「我老婆被人這樣了耶，你叫我怎
    樣」等語時，被告乙○○回稱：「你可以原諒一下可以嗎？
    」等語？且於告訴人丁○○質問「你確定這孩子是我的？」
    時，被告乙○○焉會僅因上情即回稱：「確定」，並於告訴
    人丁○○再問：「既然你知道這個孩子是我的，請問，當初
    你有給我一個機會？」，被告乙○○說：「所以我對你不好
    意思」等語？綜上，被告乙○○係因與被告丙○○有發生性
    行為之非比尋常男女關係，而為告訴人丁○○知情後，始數
    度與告訴人丁○○、被告丙○○等人商談如何處理，並因自
    知理虧，始於談論時向告訴人丁○○道歉，甚至欲下跪，請
    告訴人丁○○原諒此事等情，應堪認定。從而，被告乙○○
    於偵查時所辯上情，應屬事後卸責之詞，委無足取。
  (三)且觀之九十二年一月五日在台南市○○○路七七巷三四弄六
    號被告丙○○娘家住處之錄音譯文，「丙○○：一進去說不
    要啊，我們已經結婚不要啊」、「丁○○：你騙我，你怎沒
    有跟我講過這句話，她有過跟你說不要嗎？」、「乙○○：
    有」、「丁○○：有？她拒絕你？」、「乙○○：對」；「
    丙○○：沒有，我說不要，他說沒關係、沒關係，就一直脫
    衣服啊」、「丁○○：她剛才說的是不是實話？」、「乙○○：對」等語，有前開錄音譯文一份在卷足憑，益徵被告乙○○確與被告丙○○有發生性行為至明。是被告乙○○於偵
    查時辯稱：「（當時丙○○說有與你進房間，進去後並有跟
    你說不要，你也向丁○○確認說丙○○有說不要，你們當時
    為何進房間？丙○○不要什麼？進哪一個房間？）我根本沒
    有和她進房間」、「（後來丁○○問你為什麼強迫她，你說
    她沒有錯，你強迫她什麼？你說她沒有錯是何意？）我沒有
    強迫她」、「（丁○○問你丙○○有沒有抗拒你，你說有，
    當時是在抗拒什麼？）他沒有抗拒什麼」、「（丙○○說進
    房間後你就一直脫衣服，你也確認過，你為什麼進房間就一
    直脫衣服？）我們沒有進去房間，也沒有脫衣服」云云（見
    九十二年度發查字第二四○○號卷第一二七、一二八頁），
    顯係事後卸責之詞，殊難採信。
  (四)又被告丙○○於偵查時供稱：「我曾與乙○○發生二次性關
    係，第一次是在九十年二月份在長榮汽車旅館，第二次在九
    十一年十一月底在寶來溫泉的某一家旅館內」、「第一次是
    九十年二月份，乙○○約我去玩、吃飯，當時我已經結婚了
    ，他趕著要上班，我們從梅嶺回來，在車上他明示要與我發
    生性關係，我說他時間來不及了，他車子就一直開，就開到
    汽車旅館，我就跟他下車，進去旅館內，已經到了旅館內，
    所以就與他發生性關係」、「九十年二月後，因為我們二人
    在同一家醫院上班，都會碰面，我有寫Ｅ─ＭＡＩＬ給他」
    、「乙○○說要去泡溫泉，我們到車上才決定去寶來，泡完
    溫泉他說很舒服，要開房間休息一下，我表達不要的意思，
    但他說沒有關係」、「第一次去旅館錢是乙○○付的，第二
    次因為泡溫泉的錢是乙○○付的，所以房間的錢是我付的，
    都是付現金」（見九十四年度偵字第五六五號卷第十一頁）
    、「我於九十一年十二月底承認六龜那次的通姦」、「在大
    觀園茶樓談判過程時，是乙○○的堂兄講出來長榮賓館通姦
    的事，我先生很生氣，我回去後我先生逼問我時我才承認的
    」（見九十四年度偵字第五九五號卷第十九頁）等語。並於
    本院審理時結證稱：伊與乙○○前去高雄縣六龜鄉寶來溫泉
    之時間，應該是九十一年十一月二十八日，而非同年月二十
    六日，於偵查時是伊記錯時間，並因伊向丁○○承認的時間
    是九十一年十一月二十六日，所以丁○○才在書狀上載明時
    間是二十六日，復伊確實有與乙○○分別於九十年二月間之
    某日在台南市「長榮汽車賓館」、於九十一年十一月二十八
    日在高雄縣六龜鄉寶來溫泉某旅館，各發生性行為一次，事
    後因丁○○在伊電子信箱內看到伊寫給乙○○的信，拿這個
    來質問，伊始告知寶來溫泉那一次，後來在大觀園茶樓時，
    丁○○才知道「長榮汽車賓館」的事情，又大家一起出面談
    判的有二次，是九十二年一月五日在伊娘家及九十二月一月
    二十一日在大觀園茶樓，至於其他的是丁○○自己有無去找
    乙○○，伊並不清楚等語（見本院九十四年十一月十七日審
    判筆錄）。基此，苟如被告乙○○所言，與被告丙○○並無
    發生性行為，則被告丙○○豈會自毀名節，坦認有與被告乙○○有發生二次性關係？且如被告乙○○所辯：「因兩人同
    在新樓醫院共事而有所往來連絡，但為告訴人發覺後不滿，
    乃脅迫丙○○指述被告與之發生關係，企圖要求賠償，否則
    將與丙○○及所疼愛之幼女等三人同歸於盡，丙○○迫不得
    已始出面謊稱上情，實則被告與丙○○並無任何通姦犯行」
    云云（九十二年九月十六日刑事調查證據聲請暨辯護狀，見
    九十二年度發查字第二四○○號第三四頁），則被告丙○○
    即可尋求親友及警方等協助，或於偵查、審理時請求保護，
    豈會因此而配合告訴人丁○○，以為指控被告乙○○，並自
    陷於刑事追訴及民事賠償之不利地位？甚者，被告丙○○於
    本院審理時業已與告訴人丁○○離婚並辦妥登記，兩不相干
    ，上開被告乙○○指陳之情事倘若屬實，業已不存在，何以
    被告丙○○始終供述如一？是被告乙○○空言辯稱上情，應
    屬事後推諉之詞，尚難採信。
  (五)綜據上述事證以觀，被告乙○○確於九十年二月間之某日，
    在台南市○區○○路二二六號「長榮汽車賓館」（現已更名
    為長興汽車賓館），與被告丙○○發生性行為一次，又於九
    十一年十一月二十八日，在高雄縣六龜鄉寶來溫泉某旅館內
    ，與被告丙○○再發生性行為一次。是被告乙○○辯稱：丙○○結婚後，伊並無與丙○○發生任何的性行為，亦無與丙○○一同去過「長榮汽車賓館」及高雄縣六龜鄉寶來溫泉云
    云，應屬事後卸責之詞，不足採信。從而，本件事證明確，
    被告乙○○上開二次相姦犯行，均堪認定。
三、核被告乙○○、丙○○所為，均犯刑法第二百三十九條後段
    之相姦罪。被告乙○○先後二次相姦犯行，時間相隔有一年
    九月之久，並非緊接，且被告丙○○於本院審理時證稱：「
    （你們九十年間去長榮汽車賓館時，有無約定再一起出去？
    ）沒有，去高雄縣六龜鄉寶來溫泉某旅館的那一次是乙○○
    臨時約我的」等語，足見被告乙○○主觀上亦非基於一個概
    括之犯意，為上揭二次相姦犯行，而係另行起意，是被告乙○○所犯上開二次相姦犯行間，犯意各別，行為互殊，應予
    分論併罰。公訴意旨認被告乙○○前開二次相姦犯行，所犯
    均為構成要件相同之罪，顯係基於概括之犯意為之，而為連
    續犯，尚有誤會，附此說明。爰審酌被告等之品行、智識程
    度，所為破壞家庭和諧、造成夫妻間之不和，及犯後被告丙○○坦認犯行，而被告乙○○仍矯言圖卸，毫無悔意等一切
    情狀，各處以如主文所示之刑，被告乙○○並定其應執行刑
    ，並均諭知易科罰金之折算標準。
四、公訴意旨另認被告丙○○前開行為，尚涉有刑法第二百三十
    九條前段之通姦罪嫌。按告訴乃論之罪，告訴人於第一審辯
    論終結前，得撤回其告訴；又告訴經撤回者，法院應諭知不
    受理之判決；刑事訴訟法第二百三十八條第一項及第三○三
    條第三款分別定有明文。查本件被告丙○○因妨害家庭案件
    ，經檢察官提起公訴，認被告係亦犯刑法第二百三十九條前
    段之通姦罪，依同法第二百四十五條第一項之規定，該罪須
    告訴乃論。茲據告訴人丁○○具狀撤回其告訴，有九十四年
    九月二十六日撤回告訴狀在卷足憑（見審卷第三三、三四頁
    ），揆諸前開說明，此部分本應為不受理之諭知，惟公訴意
    旨既認此部分與前開論罪科刑部分有想像競合犯之裁判上一
    罪關係，故不另為不受理之諭知，併此敘明。
據上論斷，應依刑事訴訟法第二百九十九條第一項前段，刑法第
二百三十九條後段、第四十一條第一項前段、第五十一條第五款
，罰金罰鍰提高標準條例第二條，判決如主文。
本案經檢察官戊○○到庭執行職務
中　　華　　民　　國　　94　　年　　11  　月　　30　　日
　　　　　　　　　刑事第一庭  審判長法　官  沈揚仁
                                    法  官  張婷妮
                                    法  官  洪榮家
以上正本證明與原本無異。
如不服本判決，應於判決送達後10日內，向本院提出上訴狀。
                                    書記官  許悉愛
中　　華　　民　　國　　94　　年　　11  　月　　30　　日
附錄本案論罪科刑法條全文：
刑法第二百三十九條：
有配偶而與人通姦者，處 1 年以下有期徒刑。其相姦者亦同。
